臺灣臺東地方法院刑事判決　　　　　　　 95年度訴字第236號
公　訴　人　臺灣臺東地方法院檢察署檢察官
被　　　告　甲○○
　　　　　　丁○○
上列被告等因偽證案件，經檢察官提起公訴（95年度偵字第2155
號），本院判決如下：
    主  文
甲○○意圖他人受刑事處分，向該管公務員誣告，累犯，處有期
徒刑貳年，減為有期徒刑壹年。
丁○○於執行審判職務之公署審判時，證人於案情有重要關係之
事項，供前具結，而為虛偽陳述，處有期徒刑伍月，減為有期徒
刑貳月又拾伍日。緩刑貳年。
    事  實
一、甲○○前於民國八十四年間因竊盜案件，經本院判處有期徒
    刑四月，復經臺灣高等法院花蓮分院判決上訴駁回確定，並
    於九十年三月二十六日易科罰金執行完畢。
二、緣臺東縣警察局成功分局忠孝派出所於九十五年三月十一日
    上午十時十八分許，接獲民眾葉金生檢舉在臺東縣成功鎮宜
    灣山區有一名疑似大陸人士之男子，該所即派遣警員陳新富
    、廖思榮負責處理，葉金生即委請友人丁○○駕車，二名警
    員駕駛另一部車，一同前往臺東縣成功鎮○○路一二九號甲○○所有之工寮查看，確認上開男子為甲○○僱用之工人戊○○，戊○○並向警員表示因甲○○未支付薪資、福利亦不
    佳，不願再受僱用，葉金生即向戊○○表示若有身分證明文
    件，可為其介紹新工作，戊○○應允後表示需返回高雄拿取
    身分證件，請求葉金生等人協助搭載下山，嗣並搭乘丁○○
    駕駛之車輛，與葉金生及上開二名警員一同下山後，在山下
    宜灣公路路邊換乘警員之車輛，請求警員協助搭載前往其友
    人丙○○位於成功鎮○○路十四號之住處，以便向丙○○借
    錢，警員即將戊○○載至丙○○住處，陪同戊○○下車並向
    丙○○表示將戊○○交由丙○○處理後先行離去，嗣戊○○
    向丙○○借得車資後即乘車前往高雄，並至甲○○所經營之
    公司將上情告知甲○○，甲○○明知葉金生、丁○○、陳新
    富及廖思榮並未強迫戊○○不准吃飯、強押戊○○離開其住
    處及命令戊○○不准返回該住處等情，竟基於使葉金生、丁○○、陳新富及廖思榮受刑事處分之意圖，於九十五年三月
    二十一日向臺灣臺東地方法院檢察署遞交刑事告訴狀，虛構
    葉金生、丁○○、陳新富及廖思榮於九十五年三月十一日下
    午一時三十分許，無故侵入甲○○所有臺東縣成功鎮○○路
    一二九號房屋，並強迫其內之工人戊○○不准吃飯，強押戊○○搭乘丁○○所有之自小客車駛至宜灣公路，再換搭警車
    至臺東縣成功鎮後，始釋放戊○○，並命令戊○○不准回去
    上開處所等情節，誣指葉金生、丁○○、陳新富及廖思榮觸
    犯刑法第三百零二條妨害自由罪、第三百零四條強制罪及第
    三百零六條侵入住宅等罪嫌。嗣經臺灣臺東地方法院檢察署
    就上開告訴以九十五年度偵字第九四三號分案偵辦，檢察官
    於九十五年四月三日下午四時四十九分許以證人身分傳訊甲○○，告知其具結義務及偽證處罰後，請其朗讀結文文於供
    前具結，惟甲○○為遂其誣告意圖，竟仍就下列與案情有重
    要關係之事項虛偽證稱：「（檢察官問：有誰看到戊○○被
    警察押出去？）我沒有看到，我是根據戊○○打電話回來給
    我說的，我的朋友丙○○有看到戊○○被警察及二位不良份
    子押出來。」、「（檢察官問：戊○○有向你說，他被警察
    及葉金生、丁○○逼的離開的嗎？）有。」云云。嗣經檢察
    官傳訊證人戊○○、葉金生、丁○○、陳新富、廖思榮，比
    對各證人證述後，查知上情。
三、又臺灣臺東地方法院檢察署檢察官於九十五年六月二十三日
    下午四時三十八分許，因上開九十五年度偵字第九四三號案
    件傳訊丁○○為證人，告知其具結義務及偽證處罰後，請其
    朗讀結文後於供前具結，詎丁○○明知其確於九十五年三月
    十一日與葉金生、陳新富及廖思榮前往臺東縣成功鎮○○路
    一二九號，並與葉金生搭載戊○○下山，竟就該等與案情有
    重要關係之事項，虛偽陳稱：「（檢察官問：你有無在今年
    三月十一日跟葉金生帶二名警察到宜灣路一二九號去找戊○○？）我不知道。（檢察官問：你不知道的意思是有還是沒
    有？）沒有。」、「（檢察官問：你沒有跟葉金生載戊○○
    下山？）沒有。」、「（你有無看過戊○○？）沒有。」、
    「（檢察官提示戊○○照片並問：你有無看過這個人？）我
    不認識。」云云。嗣經檢察官比對證人戊○○、葉金生、丁○○、陳新富、廖思榮各證人前後證述後，查知上情。
四、案經臺灣臺東地方法院檢察署檢察官自動檢舉偵查起訴。
    理  由
一、證據能力部分：
  (一)被告甲○○部分：
  1.證人戊○○、葉金生、陳新富、廖思榮於警詢中之陳述，均
    屬被告以外之人於審判外之陳述，惟經當事人均同意作為證
    據（見本院卷第三十八、三十九頁準備程序筆錄），本院經
    核該等事證作成時之情況，亦均無何不當之處，依刑事訴訟
    法第一百五十九條之五第一項，均得作為證據。
  2.證人戊○○、尤忠正、葉金生於偵訊中之證述，均經檢察官
    告知偽證處罰及具結義務後請其等具結後陳述，足以擔保其
    等證言可信性，依刑事訴訟法第一百五十九條之一第二項，
    均有證據能力。
  3.被告甲○○於九十五年三月二十一日向臺灣臺東地方法院檢
    察署提出之刑事告訴狀一份，及於九十五年四月三日檢察官
    訊問中，以證人身分具結陳述之訊問筆錄及證人結文各一份
    ，屬被告自身之言詞陳述及書面陳述，自均得作為證據。
  4.卷附臺東縣警察局成功分局忠孝派出所於九十五年三月十一
    日受理各類案件紀錄表及員警工作紀錄簿各一份，為公務員
    日常職務上製作之紀錄文書，具有可經常公開受檢查之公示
    性，亦無何顯不可信之情事，依刑事訴訟法第一百五十九條
    之四第一項，均有證據能力。
  (二)被告丁○○部分：
  1.證人戊○○、陳新富、廖思榮於警詢中之陳述，均屬被告以
    外之人於審判外之陳述，屬傳聞證據，惟被告丁○○迄至本
    案言詞辯論終結前，均未就此節聲明異議，依刑事訴訟法第
    一百五十九條之五第二項，視為同意上開言詞陳述作為證據
    ，且本院經核該等事證作成時之情況，亦均無何不當之處，
    依刑事訴訟法第一百五十九條之五第一項，均得作為證據。
  2.證人戊○○、葉金生於偵訊時之證述，均經檢察官告知偽證
    處罰及具結義務後請其等具結後陳述，足以擔保其等證言可
    信性，依刑事訴訟法第一百五十九條之一第二項，均有證據
    能力。
  3.被告丁○○於九十五年六月二十三日檢察官訊問中，以證人
    身分具結陳述之訊問筆錄及證人結文各一份，屬被告自身之
    言詞陳述及書面陳述，自均得作為證據。
  4.卷附臺東縣警察局成功分局忠孝派出所於九十五年三月十一
    日受理各類案件紀錄表及員警工作紀錄簿各一份，為公務員
    日常職務上製作之紀錄文書，具有可經常公開受檢查之公示
    性，亦無何顯不可信之情事，依刑事訴訟法第一百五十九條
    之四第一項，均有證據能力。
二、認定犯罪事實所憑之證據及理由：
  (一)被告甲○○誣告及偽證部分：
  1.被告甲○○於本院準備程序中坦承於九十五年三月二十一日
    向臺灣臺東地方法院檢察署遞交刑事告訴狀，指訴葉金生、
    丁○○、陳新富及廖思榮於九十五年三月十一日下午一時三
    十分許，無故侵入甲○○所有臺東縣成功鎮○○路一二九號
    房屋，並強迫其內之工人戊○○不准吃飯，強押戊○○搭乘
    丁○○所有之自小客車，至宜灣公路，再換搭警車至臺東縣
    成功鎮後，始釋放戊○○，並命令戊○○不准回去上開處所
    等情節，並於九十五年四月三日在臺灣臺東地方法院檢察署
    九十五年度偵字第九四三號案件檢察官訊問中以證人身分具
    結後證稱戊○○向其陳稱葉金生、丁○○、陳新富及廖思榮
    以恐嚇方式令其不得用餐，並強行將其帶走等語之事實（見
    本院卷第三十七頁準備程序筆錄）
  2.證人戊○○於警詢中陳稱：九十五年三月十一日當天共有二
    位民眾及二位警察到宜灣路一二九號，他們約在中午時到達
    ，當時伊正在吃中餐，員警請伊出示身分證件，但伊並未依
    規定出示證明，該二名民眾就希望伊收拾東西趕快離開，還
    問伊身上是否有錢可以返家，二名員警並未要求伊趕快離開
    ，因當時伊身上沒有現金，就向他們要求幫忙載伊至成功鎮
    向朋友借錢以便返家，當時在場的二位員警在盤查過程中處
    理態度良好，並未對伊有任何恐嚇的言行或發生爭執，也未
    使用強制力將伊帶離工寮；因伊當時受甲○○僱用於宜灣山
    區內的農場從事香蕉種植工作，福利及待遇相當不好，且山
    區的飲食、生活及交通均甚不便，加上甲○○從伊開始工作
    後，從未給付任何薪水給伊，造成伊無法維持生計，早已萌
    生離職的意思，後來在民眾葉金生的熱心介紹下，才轉從事
    現場在功鎮○○路九十號檳榔加工的工作，伊對葉金生的幫
    助相當感激；伊曾向甲○○報告有人前來工寮，伊並未說他
    們要命令伊離開，伊之前就已經很想離開該處工寮另謀生路
    ，因為該工寮的待遇及薪水都很不好，無法謀生，在九十五
    年三月十一日當天到該工寮的二名民眾只是希望伊不要繼續
    在生活環境這麼差的地方工作，出於善意之下，他們才勸伊
    能離開工寮，自始至終並未有命令、恐嚇或使用強制力要求
    伊離開之情事等語（見警卷第五十八至六十二頁調查筆錄）
    ，於偵訊中亦證稱：甲○○是伊從九十四年十二月開始在臺
    東縣成功的宜灣路種香蕉工作的老板，九十五年三月十一日
    葉金生和劉大哥（即丁○○）看伊生活困苦，伊身上又沒有
    證件，就和二位穿制服配槍的警察一起到宜灣路找伊詢問，
    他們四人都有得到伊的同意後進入工寮內，警察向伊要證件
    ，伊說證件還沒辦好，葉金生他們跟伊說要不要去成功那裡
    種檳榔，伊說好，因為宜灣這邊沒有福利也沒有工錢，伊本
    來就想走，葉金生、丁○○及二位警察都很好，沒有逼伊，
    也都沒對伊怎麼樣，伊就跟他們四位一起離開宜灣，先坐葉
    金生的車載伊離開宜灣的工寮，到了大馬路伊再請警察載伊
    到伊友人林有明位於成功鎮○○路與復興路交叉口之住處，
    到達之後警察就離開了，伊有說謝謝，後來林有明給伊五百
    元，伊就坐客運回高雄住處，當天晚上伊並有到甲○○在高
    雄市○○○路二一八號十二樓之一的公司，告知甲○○當天
    在工寮發生的事，伊向他說警察他們沒有逼伊，甲○○叫伊
    要說有逼，伊跟甲○○說他們又沒有逼伊，是幫伊，隔二天
    甲○○開車載伊到成功分局，警察分別詢問，伊當場有說伊
    沒有被逼，甲○○還是叫伊說有被逼，現場警察局督察室的
    尤忠正警員有看到這個情形，當天警察及葉金生等四人是幫
    伊的忙，是甲○○把他們扯進來的，甲○○利用伊來告他們
    ，是說不過去的（見九十五年度偵字第九四三號偵卷【下稱
    偵卷】第八至十頁訊問筆錄）。
  3.證人葉金生於警詢中陳稱：伊是博愛里副里長，於九十五年
    三月十一日早上至宜灣山區巡視耕種範圍，發現該處有一名
    工人（即戊○○），疑似大陸偷渡客，伊就向忠孝派出所報
    案，之後有二名警員很快到現場處理，並詢問戊○○的身分
    ，戊○○主動表示他已經有一陣子未領到薪水，身上也只剩
    下幾百元，伊就問他是否需要另外介紹工作給他，戊○○考
    慮後答應，因當時他身上無身分證件，伊就主動問他要不要
    跟伊一起下山拿證件以便找工作，他因為要去成功鎮找朋友
    ，想返回高雄拿身分證件以便讓伊幫忙介紹工作，就自願坐
    伊及丁○○的車一起下山，當時伊及丁○○只有跟戊○○聊
    天、替他介紹新工作，二名員警處理的態度也很好，都沒有
    對戊○○惡言相向或趕他下山的言行（見警卷第六十八至六
    十九頁調查筆錄），於偵訊中證稱：渠於九十五年三月十一
    日跟丁○○帶二名警察到宜灣路一二九號去找戊○○，渠等
    四人都有經過戊○○同意後進入工寮內，當時二名警察都沒
    有逼戊○○下山，後來是經過戊○○同意才把他帶走，渠請
    丁○○開車把戊○○載下山（見偵卷第一○四至一○六頁訊
    問筆錄）。
  4.證人陳新富於警詢中陳稱：九十五年三月十一日博愛里副里
    長葉金生向忠孝派出所值班員警報案說有疑似大陸偷渡客於
    宜灣山區工寮活動的案子，渠和同事廖思榮就前往現場，現
    場還有葉金生及民眾丁○○在，渠到達現場時先盤查該工人
    身分，發現他並未攜帶任何身分證明，就口頭查詢再以電腦
    查詢，發現他並無可疑之處，就進一步瞭解他在該工寮工作
    情形，當時渠等共四人均未對戊○○有任何惡言相向、趕他
    下山及恐嚇之行為，是該工人自己表示他都未領取薪資，當
    時身上已無任何現金，所以當渠等要離開時，葉金生問戊○○是否願意一同坐車下山時，他主動答應，伊便請他記得要
    將貴重物品帶走（見警卷第六十四、六十五頁調查筆錄），
    證人廖思榮於警詢中亦陳稱：九十五年三月十一日博愛里副
    里長葉金生向忠孝派出所值班員警報案說有疑似大陸偷渡客
    於宜灣山區工寮活動的案子，渠和同事陳新富就前往現場，
    現場還有葉金生及民眾丁○○在，渠及陳新富到達現場時先
    依規定程序盤查該工人身分，發現他並未攜帶任何身分證明
    ，就口頭查詢相關資料後，發現他並無可疑之處，就詢問他
    在工寮的生活情形，得知他的雇主會送食物及必需品到工寮
    ，但他已有一個多月未領到薪水，且雇主已有一個多星期未
    上山探視，所以葉金生就主動詢問如有身分證明的話，可替
    他另覓一份固定工作，他就說要返回高雄拿證件，以便讓葉
    金生介紹工作，當時葉金生及丁○○認為該山區已劃為原住
    民保留地，希望戊○○不要繼續留在該處，但並未有惡言相
    向及趕他下山的情事，渠和陳新富也都依規定盤查處理，也
    都沒有惡言相向及趕他下山的情事，之後渠等要離開時，葉
    金生詢問戊○○是否願意一同順道坐車下山，他答應後，就
    和渠等一起下山，並主動要求前往成功鎮找朋友，之後渠和
    陳新富就自行返回派出所內（見警卷第六十六、六十七頁調
    查筆錄）。
  5.證人即臺東縣警察局成功分局忠孝派出所督察員尤忠正於偵
    訊中證稱：甲○○於九十五年三月間向警政署檢舉本案之案
    子，是警政署轉交甲○○之檢舉書給臺東縣警察局後，由伊
    承辦，伊就針對甲○○所檢舉的相關人員遂一做訪查，於九
    十五年三月十四日通知甲○○、戊○○、陳新富及廖思榮在
    成功分局督察室裡製作筆錄，當天因甲○○及戊○○第一次
    筆錄的說法有出入，伊就請他們二人在伊面前對質，當時戊○○好像有點懼怕甲○○，對質時戊○○說不是警察趕他走
    的，是好心帶他走，那二個民眾也問他生活過的好不好，要
    不要跟他們一起下山，因為他身上沒有錢，所以他要求坐警
    察的車子下山，他還說很感謝警察帶他到成功鎮朋友家，並
    沒有講到二個民眾趕他走，但當場甲○○聽到後一直質問戊○○不是警察趕你走的嗎，戊○○一直說沒有，甲○○一直
    強調是警察把戊○○趕走的，後來因為他們要吵起來了，伊
    就把他們分開，對戊○○製作第二次筆錄，當天之後伊查到
    甲○○與葉金生有土地糾紛，要查證員警同仁有無涉入，且
    甲○○又作第二次較詳細的書面檢舉，伊就又對戊○○做了
    二次筆錄查證以求慎重，並沒有逼迫戊○○講對警察有利的
    話，後來並發現戊○○是自己不想在工寮那裡工作（見偵卷
    第五十至五十二頁訊問筆錄）。
  6.觀之上開各證人證述，就案發當日葉金生、丁○○、陳新富
    及廖思榮前往工寮確認戊○○身分，嗣因戊○○表示現職待
    遇不佳，經葉金生允諾為其介紹工作，戊○○同意後即自願
    與葉金生等人一同下山，過程中均極平和，並無恐嚇、脅迫
    情形等節，互核均大致相符，復有卷附之臺東縣警察局成功
    分局忠孝派出所於九十五年三月十一日受理各類案件紀錄表
    及員警工作紀錄簿一份可稽（見偵卷第七十二至七十五頁）
    ，洵足採信，且證人戊○○已明確證述於當日晚間即在高雄
    將上情告知被告甲○○，甲○○自亦知悉葉金生、丁○○、
    陳新富及廖思榮當日並無強押戊○○離開工寮，竟仍於九十
    五年三月二十一日向臺灣臺東地方法院檢察署遞交之刑事告
    訴狀，有該告訴狀一份附卷可稽（見偵卷第一頁），並於該
    案偵訊中以證人身分具結證稱：戊○○確曾向其陳稱葉金生
    、丁○○、陳新富及廖思榮以恐嚇方式令其不得用餐，並強
    行將其帶走等語（見偵卷第十三至十五頁訊問筆錄、第十七
    頁證人結文），足見其確有意圖使葉金生、丁○○、陳新富
    及廖思榮受刑事處罰，而捏造不實事項提出告訴，並具結就
    與案情有重要關係之事項為虛偽證述無疑，事證明確，其犯
    行堪予認定。
  (二)被告丁○○偽證部分：
  1.被告丁○○於本院準備程序及審判中均自白於九十五年六月
    二十三日在臺灣臺東地方法院檢察署檢察官九十五年度偵字
    第九四三號案件訊問中，以證人身分具結證稱其並未於九十
    五年三月十一日與葉金生、陳新富及廖思榮一同前往宜灣路
    一二九號，亦未與葉金生搭載戊○○下山，且伊未見過戊○○等語，惟實際上伊於九十五年三月十一日確與葉金生、陳
    新富及廖思榮一同前往宜灣路一二九號，並與葉金生搭載戊○○下山之事實，並坦承涉犯刑法偽證罪（見本院卷第三十
    八頁準備程序筆錄、第九十九、一百頁審判筆錄），其於偵
    訊中以證人身分亦確具結證稱：伊並未於九十五年三月十一
    日與葉金生、陳新富及廖思榮一同前往宜灣路一二九號，亦
    未與葉金生搭載戊○○下山，且伊未見過戊○○等語（見偵
    卷第一○五、一○六頁訊問筆錄、第一○八頁證人結文）。
  2.證人戊○○於警詢中之陳述及於偵訊中之證述（見前揭理由
    二、(一)、2.所示）。
  3.證人葉金生於警詢中之陳述及於偵訊中之證述（見前揭理由
    二、(一)、3.所示）。
  4.證人陳新富、廖思榮於警詢中之陳述（見前揭理由二、(一)、
    4.所示）。
  5.證人尤忠正於偵訊中之證述（見前揭理由二、(一)、5.所示）
    。
  6.此外，復有卷附臺東縣警察局成功分局忠孝派出所於九十五
    年三月十一日受理各類案件紀錄表及員警工作紀錄簿各一份
    附卷可稽（見偵卷第七十二至七十五頁），足徵被告丁○○
    自白與事實相符，事證明確，其犯行堪予認定。
三、對被告甲○○辯解之判斷：
  (一)訊之被告甲○○否認有何誣告、偽證犯行，辯稱：是戊○○
    於案發當天在丙○○家打電話給伊，跟伊說於當日在山上被
    葉金生、丁○○及警察共四人強押下山，且伊還請丙○○確
    認確有二名警察押戊○○一起去丙○○家後，就請丙○○借
    五百元給戊○○坐車，丙○○才會同意出借，伊是依照戊○○及丙○○的說法在本案中提出告訴及作證，且伊與戊○○
    是合作種植香蕉，伊並未僱用戊○○，所以沒有必要付戊○○薪水等語（見本院卷第九十四、九十五頁審判筆錄），並
    提出丙○○書立之收據一張（見偵卷Ａ第九十一頁）為證。
  (二)經查，證人戊○○前揭已明確證述其於案發前受甲○○僱用
    在宜灣山區種植香蕉，案發當日葉金生、丁○○、陳新富及
    廖思榮四人係幫忙其下山，要為其介紹工作，並未強押其離
    開工寮，且嗣於當日晚間其回到高雄後，即已在被告甲○○
    之公司內將上情告知甲○○等語，而證人丙○○於本院審判
    中亦具結證稱：伊知道戊○○是甲○○僱用的工人，戊○○
    在山上工作有時無聊會下山到伊家聊天，在九十五年三月十
    幾日戊○○有到伊家找伊，後面跟著二名警察，二名警察並
    未與戊○○的身體有所接觸，當時戊○○的行動很自由，伊
    也不知道是警察帶戊○○來的，還是戊○○帶警察來的，警
    察就說你的工人在山上沒飯吃，就把人帶來交給你處理，之
    後警察先離開，戊○○只是有點生氣的跟伊說他飯煮好還沒
    吃完，警察就把他帶下來，並沒有抱怨那二名警察其他的事
    ，也沒有說他本來不想到伊家，且伊並不認識那二名警察，
    他們會知道伊家的地址，應該是戊○○帶他們來的，後來伊
    就自掏腰包給戊○○五百元坐車離開，當時戊○○在伊家中
    時，伊沒看到他有打電話給甲○○，伊也沒有打電話給甲○○，並沒有發生甲○○要伊確認戊○○是否被押到伊家中的
    事，是過幾天後呂國直接到伊家中償還五百元，伊就寫一張
    收據（即偵卷Ａ第九十一頁）給他等語詳實（見本院卷第八
    十九至九十四頁審判筆錄），由當日戊○○之言行舉止，足
    見其僅因來不及將飯吃完即下山而略有埋怨，惟均未提及其
    係被迫下山前往丙○○住處，且該二名警察既不知丙○○之
    住處位置，亦未與戊○○有何身體接觸，其等前往丙○○之
    住處，顯係由戊○○自願帶領下所前往，益徵戊○○確可依
    自由意志行動無疑，被告甲○○前揭辯稱伊並未僱用戊○○
    ，且戊○○當天有打電話給伊，說他當日被強押下山，伊還
    請丙○○確認有警察押著戊○○無誤云云，顯屬事後圖卸之
    詞，均無可採。
四、論罪科刑之理由：
  (一)按行為後法律有變更者，適用行為時之法律。但行為後之法
    律有利於行為人者，適用最有利於行為人之法律，刑法第二
    條第一項定有明文。本件被告二人行為後，刑法總則編於九
    十四年二月二日修正公布後，於九十五年七月一日正式施行
    ，而刑法第二條第一項固修正為「行為後法律有變更者，適
    用行為時之法律，但行為後之法律有利於行為人者，適用最
    有利於行為人之法律」，此乃為與刑法第一條罪刑法定主義
    相互契合，而貫徹法律禁止溯及既往原則，係規範行為後法
    律變更所生新舊法律比較適用之準據法，故刑法第二條第一
    項雖經修正，但因屬適用法律之準據法，本身即無所謂比較
    新舊法之問題，應逕適用裁判時之修正施行後刑法第二條之
    規定以決定適用之刑罰法律；又關於新舊法律變更之比較適
    用，原則上應就罪刑有關之共犯、未遂犯、想像競合犯、牽
    連犯、連續犯、結合犯，以及累犯加重、自首減輕暨其他法
    定加減原因（如身分加減）等一切情形，綜其全部罪刑之結
    果而為比較（最高法院九十五年第八次刑事庭會議關於中華
    民國刑法九十四年修正施行後之法律比較適用決議第一點第
    (四)小點參照）再按行為後刑法條文經修正，惟無有利、不利
    情形者，非屬法律之變更，應依一般法律適用原則，適用裁
    判時法（最高法院九十五年第二十一次刑事庭會議決議）。
    查此次修法與本案罪刑相關者：
  1.被告甲○○牽連犯部分：修正後刑法第五十五條已修正為：
    「一行為而觸犯數罪名者，從一重處斷。但不得科以較輕罪
    名所定最輕本刑以下之刑」，即原牽連犯部分之規定業已刪
    除，本案被告甲○○所犯誣告罪及偽證罪間，有方法目的之
    牽連關係，如依修正前刑法第五十五條後段，應從一重之常
    業重利罪處斷，然若依修正後規定，因已無牽連犯規定，而
    前揭二犯行之時間、地點及犯罪構成要件均不相同，自應就
    此二罪分論併罰，再定其應執行刑，兩者相較之下，以修正
    前之規定較有利於被告甲○○。
  2.被告甲○○累犯部分：修正後刑法第四十七條雖增定第二項
    ，並將第一項修正為受徒刑之執行完畢，或一部之執行而赦
    免後，五年以內「故意」再犯有期徒刑以上之罪者，為累犯
    ，然因被告甲○○本案犯行屬故意犯罪，無論依修正前後之
    規定，均構成累犯，對其而言並無有利或不利之情形，非屬
    法律變更，參照最高法院九十五年度第二十一次刑事庭會議
    決議意旨，應適用裁判時法論之。
  3.被告丁○○緩刑部分：按刑法第七十四條緩刑之規定，亦於
    前開修法中修正，惟參照最高法院九十五年度第八次刑事庭
    決議，犯罪在新法施行前，新法施行後緩刑之宣告，應逕適
    用新法第七十四條之規定。
  4.綜上，除累犯部分非屬法律變更，緩刑亦應逕適用裁判時法
    外，比較新舊法結果，以修正前刑法較有利於被告二人，應
    依刑法第二條第一項前段，適用被告二人行為時之修正前刑
    法及相關規定，合予敘明。
  (二)核被告甲○○所為，係犯刑法第一百六十九條第一項誣告罪
    、第一百六十八條偽證罪；被告丁○○所為，係犯刑法第一
    百六十八條偽證罪。
  (三)又按誣告為妨害國家審判權之犯罪，誣告人者雖有使人受刑
    事或懲戒處分之故意，但衹能就其誘起審判之原因令負罪責
    ，故以一狀誣告數人者，衹成立一誣告罪，而不必依被誣告
　　者人格之法益而計算罪數，適用刑法第五十五條從一重處斷
　　之餘地，有最高法院十八年上字第九○四號判例、四十九年
　  臺上字第八八三號判例意旨可資參照，是被告甲○○以一狀
    誣告葉金生、丁○○、陳新富及廖思榮等四人，應亦僅論以
    一誣告罪。
  (四)被告甲○○所犯偽證罪之目的係為遂其誣告犯行，二罪間有
    方法目的之牽連關係，應屬牽連犯，爰依修正前刑法第五十
    五條後段規定，從一情節較重之誣告罪處斷。公訴意旨認應
    分論併罰，尚有誤會，附此敘明。
  (五)被告甲○○前於八十四年間因竊盜案件，經本院判處有期徒
    刑四月，復經臺灣高等法院花蓮分院判決上訴駁回確定，並
    於九十年三月二十六日易科罰金執行完畢，有臺灣高等法院
    前案紀錄表在卷可佐，其於五年內故意再犯本件有期徒刑以
    上之罪，為累犯，應依刑法第四十七條第一項加重其刑。
  (六)又查被告丁○○前揭虛偽陳述係涉及葉金生、陳新富及廖思
    容於案發當日有無上山帶戊○○下山之事，此部分業於九十
    五年九月七日經檢察官為九十五年度偵字第九四三號不起訴
    處分，嗣於九十五年十月五日經臺灣高等法院花蓮分院檢察
    署駁回再議確定，有不起訴處分書及本院公務電話紀錄各一
    紙附卷可稽（見本院卷第一○四至一○七頁），而被告丁○○係在九十六年一月十六日本院準備程序中始自白上開偽證
    犯行（見本院卷第三十八頁準備程序筆錄），自與刑法第一
    百七十二條規定於所虛偽陳述之案件裁判確定前自白減免其
    刑之要件不符，爰不予減輕其刑，附此敘明。
  (七)爰審酌被告甲○○意圖使他人受刑事處罰，捏造不實事項向
    臺灣臺東地方法院檢察署提出誣告，復與被告丁○○各於檢
    察官偵訊中具結就重要事項為虛偽證述，均損害司法正確性
    及被誣告人之權益，並衡以被告甲○○犯後猶否認犯行，被
    告丁○○則坦承犯行之態度等一切情狀，分別量處如主文所
    示之刑。
  (八)又按中華民國九十六年罪犯減刑條例業於九十六年七月十六
    日施行，該條例第二條第一項規定：「犯罪在中華民國九十
    六年四月二十四日以前者，除本條例另有規定外，依下列規
    定減刑：一、死刑減為無期徒刑。二、無期徒刑減為有期徒
    刑二十年。三、有期徒刑、拘役或罰金，減其刑期或金額二
    分之一」，查被告二人上開犯罪日期均在九十六年四月二十
    四日以前，且非同條例第三條所定不予減刑之罪，合於減刑
    條件，爰依上開規定，各減其刑期二分之一如主文所示。
　(九)末查被告丁○○前未曾受有期徒刑以上刑之宣告，有臺灣高
　  等法院被告前案紀錄表可佐，其於本院審判中已表悔意，信
    無再犯之虞，本院認為給其自新機會，前開宣告之刑以暫不
    執行為適當，爰併依刑法第七十四條第一項第一款宣告緩刑
    二年。
五、應適用之法律：
　(一)刑事訴訟法第二百九十九條第一項前段。
　(二)刑法第二條第一項前段、第一百六十八條、第一百六十九條
  　第一項、（修正前）第五十五條後段、第四十七條第一項、
    第七十四條第一項第一款。
  (三)中華民國九十六年罪犯減刑條例第二條第一項第三款、第七
    條。
本案經檢察官乙○○到庭執行職務。
中　　華　　民　　國　　96　　年　　8 　　月　　29　　日
                  刑事第四庭   審判長法  官  黃建都
                                     法  官  陳君鳳
                                     法  官  黃珮茹
以上正本證明與原本無異。
如不服本判決應於收受本判決後10日內向本院提出上訴書狀；上
訴書狀應敘述具體理由。未敘述上訴理由者，應於上訴期間屆滿
後20日內向本院補提理由書狀（均須按他造當事人之人數附繕本
）。「切勿逕送上級法院」。
告訴人或被害人對於本判決如有不服，請書具不服之理由狀，請
求檢察官上訴者，其上訴期間之計算係以檢察官收受判決正本之
日期為準。
                                     書記官  蕭家玲
中　　華　　民　　國　　96　　年　　9 　　月　　2 　　日
附錄論罪法條：
中華民國刑法第168條
（偽證罪）
於執行審判職務之公署審判時或於檢察官偵查時，證人、鑑定人
、通譯於案情有重要關係之事項，供前或供後具結，而為虛偽陳
述者，處7年以下有期徒刑。
中華民國刑法第169條
（誣告罪）
意圖他人受刑事或懲戒處分，向該管公務員誣告者，處 7 年以下
有期徒刑。
意圖他人受刑事或懲戒處分，而偽造、變造證據，或使用偽造、
變造之證據者，亦同。
